【裁判字號】    98,訴,1586
【裁判日期】    980910
【裁判案由】    確認股東關係不存在
【裁判全文】
臺灣板橋地方法院民事判決              98年度訴字第1586號
原      告  戊○○
被      告  鈦邑有限公司
法定代理人  丁○○○
            甲○○
            乙○○
            丙○○
                      （現另案於臺灣自強外役監獄執行）
上列當事人間確認股東關係不存在等事件，本院於民國98年8 月
27日言詞辯論終結，判決如下：
    主      文
確認原告與被告間之股東關係不存在。
訴訟費用由被告負擔。
    事實及理由
一、程序事項：
  (一)按公司經中央主管機關撤銷或廢止登記者，應行清算程序，
    此觀公司法第26條之1 規定準用同法第24條至第26條規定甚
    明。另按有限公司之清算，以全體股東為清算人。但本法或
    章程另有規定或經股東決議，另選清算人者，不在此限，公
    司法第113 條準用同法第79條定有明文。查本件被告鈦邑有
    限公司於民國96年12月26日經經濟部以經授中字第09635408
    240 號函廢止登記，有其公司設立登記事項卡在卷可憑，依
    上開規定，即應行清算程序，而被告公司並未另選清算人，
    其公司章程又別無其他規定，業經本院向經濟部調閱被告公
    司案卷查明，是依法應以全體股東為該公司之清算人。本件
    依卷附之被告公司設立登記事項表所載被告公司之股東計有
    原告及丁○○○、甲○○、乙○○、丙○○5 人。而按代表
    公司之股東，如為自己或他人與公司為買賣、借貸或其他法
    律行為時，不得同時為公司之代表，公司法第108 條第4 項
    準用同法第59條有明文規定。是本件列名為被告公司股東之
    原告，訴請確認其與被告間之股東關係不存在，並以其餘清
    算人丁○○○、甲○○、乙○○、丙○○為被告之共同法定
    代理人，即無不合。
  (二)按確認法律關係之訴，非原告有即受確認判決之法律上利益
    者，不得提起之；確認證書真偽或為法律關係基礎事實存否
    之訴，亦同，民事訴訟法第247 條第1 項定有明文。又法律
    關係之存否不明確，致原告在私法上之地位有受侵害之危險
    ，而此危險得以對於被告之確認判決除去之者，即得依民事
    訴訟法第247 條之規定，提起確認之訴（最高法院52年台上
    字第1922號判例意旨參照）。查本件原告所主張其非被告之
    股東，卻於被告之公司登記資料中被列名為股東，致原告於
    被告公司廢止登記後，成為被告公司之法定清算人，因被告
    公司未繳欠稅款致原告遭限制出境等事實，業據原告提出被
    告公司設立登記表、財政部97年11月12日台財稅字第097011
    0518號函影本各1 件在卷可憑，足認原告私法上之地位確實
    有受侵害之危險，而此項危險又非不得以本件確認判決予以
    除去，揆諸前開判例意旨，自應認原告有提起本件確認之訴
    之法律上利益。
二、原告主張：原告與被告法定代理人之一丙○○原僅業務往來
    關係而認識，民國87年4 、5 月間，丙○○表示擬自行創業
    ，而向原告借貸新臺幣（下同）7 萬元，然屆期卻未清償，
    迭經原告催討，丙○○均以其公司無現金收入為由遲未還款
    。嗣原告於87年10月入伍服役，服役期間亦以電話多次催討
    ，丙○○終交付原告面額各35,000元支票2 紙以清償借款。
    惟原告自金門休假返回期間，竟接獲財政部97年11月12日台
    財稅字第0970110518號函轉請內政部入出國及移民署限制出
    境處分，經原告向財政部臺灣省北區國稅局臺北縣分局查詢
    結果，始知被告公司已於96年12月26日經廢止登記，且伊被
    列為被告公司之清算人，因被告欠繳營利事業所得稅達2,63
    7,201 元，故限制原告出境。經原告向經濟部中部辦公室調
    閱被告公司設立登記資本額查核報告書，發現原告竟列名於
    股東名冊上。然原告自始至終均未參與被告公司營運，丙○○如何取得原告之身分證件及印章、如何辦理公司登記事宜
    ，均為原告所不知，為此，爰提起本訴訟，並聲明：求為判
    決如主文第1 項所示。
三、按確認法律關係不存在之訴，如被告主張其法律關係存在時
    ，應由被告負舉證責任（最高法院42年台上字第170 號判例
    意旨參照）。查本件被告係於87年9 月25日辦理設立登記，
    並於辦理設立登記時，將原告登記為該公司之股東乙節，有
    原告提出之公司設立登記表影本1 份附卷可稽，核與本院依
    職權向經濟部中部辦公室調取被告之公司登記案卷資料相符
    。而原告主張其並非被告之股東，從未參與被告之出資、設
    立及經營，亦未同意登記為股東，經濟部公司登記資料上有
    關伊名義之印文係遭偽刻等情，亦經被告法定代理人之一即
    丙○○之妹乙○○於本院98年8 月27日言詞辯論期日到庭亦
    陳稱：被告公司實際上係由丙○○所經營，因辦理公司設立
    登記需要登記5 位股東，方找伊、伊母丁○○○、伊父甲○○及原告等4 人登記為股東，對於被告公司如何營運，伊不
    清楚等語（見本院98年8 月27日言詞辯論筆錄），核與原告
    主張之情大致相符，原告主張之事實，自堪信為真正。至於
    被告雖辯稱：應有扣繳憑單或股利分配足以原告為被告公司
    之股東云云，然揆諸上開最高法院42年台上字第170 號判例
    所揭，被告既主張原告係被告公司股東，即應由被告就該事
    實負舉證責任，惟被告未提出任何證據以實其說，所辯即無
    足採。
四、從而，原告據以提起本訴，請求確認其與被告間之股東關係
    不存在，為有理由，應予准許。
五、結論：本件原告之訴為有理由，依民事訴訟法第78條，判決
    如主文。
中    華    民    國    98    年    9     月    10    日
                  民事第一庭    法  官  陳翠琪
以上正本係照原本作成
如對本判決上訴，須於判決送達後20日內向本院提出上訴狀
中    華    民    國    98    年    9     月    11    日
                                書記官  簡曉君


司法院資訊處製作；財團法人民間司法改革基金會備份。
